【裁判字號】    89,上易,730
【裁判日期】    890523
【裁判案由】    贓物
【裁判全文】
臺灣高等法院臺中分院刑事判決                    八十九年度上易字第七三○號
    上  訴  人  臺灣台中地方法院檢察署檢察官
    被      告  甲○○
    被      告  丁○○
    右  一  人
    選任辯護人  許桂挺
右上訴人因被告贓物案件，不服台灣台中地方法院八十八年度易字第三六九九號，中
華民國八十九年二月二日第一審判決（起訴案號：台灣台中地方法院檢察署八十八年
度偵字第一一七○八號），提起上訴，本院判決如左：
    主  文
上訴駁回。
    理  由
一、本案經本院審理結果，認第一審判決認事用法並無不當，應予維持，並引用第一
    審判決書記載之理由（如附件）。
二、上訴人即檢察官在本院未提出其他積極之證據，以證明被告等有其所指之贓物犯
    行，而就原審法院對於事實之認定及證據之取捨，漫事爭執，其上訴無理由，應
    予駁回。
三、據上論斷，應依刑事訴訟法第三百七十三條、第三百六十八條，判決如主文。
本案經檢察官乙○○到庭執行職務。
中      華      民      國    八十九     年     五     月    二十三     日
                                  臺灣高等法院臺中分院刑事第十庭
                                        審判長法  官  林  照  明
                                              法  官  李  寶  堂
                                              法  官  蕭  廣  政
右正本證明與原本無異。
不得上訴。
                                              書記官  陳  三  軫
中      華      民      國    八十九     年     五     月    二十四     日
                                                                        Ｅ
臺灣臺中地方法院刑事判決                        八十八年度易字第三六九九號
    公  訴  人  臺灣臺中地方法院檢察署檢察官
    被      告  甲○○  男  四十四歲（民國○○○年○月○日生）
                        住台北縣板橋市○○里○○○街一二四巷四五號
                        現住苗栗縣苑裡鎮水坡里水坡七十九號
                        身分證統一編號：Ｋ一一一五八二一號
    選任辯護人  張良舉律師
    被      告  丁○○  男  二十七歲（民國○○○年○月○○日生）
                        住台中縣清水鎮○○路五八九之三號
                        身分證統一編號：Ｌ一二六九二九七號
    選任辯護人  許桂挺律師
右列被告因贓物案件，經檢察官提起公訴 (八十八年度偵字第一一七０八號)本院判
決如左：
    主  文
甲○○、丁○○均無罪。
    理  由
一、公訴意旨以：被告甲○○明知於民國八十八年三月二十五日，在臺中縣大甲鎮○
    ○路一九四之一號，其工作之金源益舊貨企業社，某二名不詳年籍之人，所售予
    編號Ｅ２００６號之碎石機，係來源不明之贓物，竟仍以低於市價之新台幣（下
    同）九萬二千三百零四元購買，並由知悉碎石機係來源不明之贓物之被告丁○○
    於八十八年三月二十九日十三時許，以五千元之代價以拖車將碎石機自大甲溪旁
    空地運送至被告甲○○上開之工作地點。嗣於八十八年四月五日為警在上開被告
    甲○○工作之金源益舊貨企業社循線查獲，始知上情。案經臺中縣警察局大甲分
    局報告臺灣臺中地方法檢察署檢察官偵查起訴，因認被告甲○○所為，係犯三百
    四十九條第二項之故買贓物罪嫌，另被告丁○○所為，係犯刑法第三百四十九條
    第二項之搬運贓物罪嫌。
二、按犯罪事實應依證據認定之，無證據不得推定其犯罪事實，刑事訴訟法第一百五
    十四條定有明文。而刑事訴訟法上所謂認定犯罪事實之證據，係指足以認定被告
    確有犯罪行為之積極證據而言，該項證據自須適合於被告犯罪事實之認定，始得
    採為斷罪資料，最高法院二十九年上字第三一０五號著有判例。又認定犯罪事實
    所憑之證據，無論係直接證據或間接證據，其為訴訟上之證明，須於通常一般之
    人均不致有所懷疑，而得確信其為真實之程度者，始得據為有罪之認定，倘其證
    明尚未達到此一程度，而有合理之懷疑存在，復無其他調查途徑可尋，法院即應
    為無罪之判決，最高法院七十六年台上字第四九八六號著有判例。
三、公訴人認被告甲○○所為，係犯三百四十九條第二項之故買贓物罪嫌，另被告丁
    ○○所為，係犯刑法第三百四十九條第二項之搬運贓物罪嫌，無非以被告甲○○
    收購該碎石機之金額，並未低於廢鐵之市價太多，惟被告甲○○亦稱該碎石機之
    外表，自外觀並看不出來有損壞，尚需修理，又稱認為如此龐大之機器僅九萬餘
    元，亦有問題，伊並未向賣主索取來源證明等語。則以一般交易習慣，購買如此
    龐大之機器，應向賣方索取來源證明，確認並非來源不明之物無誤，且價格相當
    ，始足認符合交易習慣，被告甲○○購買該碎石機，已認為該機器外觀看不出有
    損壞，而此龐大之機器，僅賣九萬餘元，心生懷疑，且未向賣方索取任何可資確
    認來源之證明，又不知販賣者之真實姓名年籍為何，即貿然購買。該碎石機市價
    尚值七十餘萬元，修理後仍可使用，並非廢鐵，被告甲○○竟仍以低於市價之九
    萬餘元購買，欲以廢鐵論之，對該碎石機為來源不明之物，應已有認識。另被告
    丁○○到庭陳稱：係一自稱「劉先生」之人打電話來委託運送，打「劉先生」所
    留之電話約時間地點，但未等到人，又再打其所留之市內電話，沒有人接，打行
    動電話，則為空號等語。又稱對方有三人在場，其中一人坐上車，一起到舊貨場
    等語。則被告丁○○為人運送貨物，委託運送之人均不認識，亦不詳年籍，以電
    話聯絡，非無人接聽即是空號，且運送之物為重達三十八噸餘之碎石機，竟未詢
    問所運送之物為何人所有，確認其來源，即以五千元之代價為之運送，依常情應
    當明知或會有懷疑係來源不明之物資為論據。
四、訊據被告被告甲○○坦言確有購買碎石機之事實，另被告丁○○亦坦承有運送碎
    石機之事實，惟均堅決否認知悉碎石機係來源不明之贓物，被告甲○○辯稱渠係
    金源益舊貨企業社負責人，從事收集廢紙、塑膠、廢五金等，大部分由固定客戶
    中盤商、小販或不認識之人載來販賣，渠已經營十餘年，但過去未收購過碎石機
    ，收購前出賣人事先有詢問過，嗣於八十八年三月十九日下午一時許，出賣人偕
    同被告即拖車司機丁○○前來，表示有新機器，要把舊機器賣掉等情，渠向蔡某
    詢問現場情形，蔡某表示沒有問題，而該機具外觀陳舊，渠係以過磅稱重估價，
    以一般廢鐵價格購，實不知該機具係贓物等語。被告丁○○辯稱：渠係貨運司機
    ，家中經營貨運行，當日渠母親表示有貨主委託送貨，渠打電話聯絡，雙方約在
    大甲溪，渠至大甲溪等不到人，就打對方留下之電話聯絡，其中對方留下之市內
    電話沒人接聽，渠改打對方留下之行動電話，亦是空號，約等了半小時方有三人
    前來，並帶渠至大甲溪南岸運送碎石機，並指定送至金源益舊貨企業社，到甲○
   ○處吳某有詢問機器何來，渠答以係自大甲溪南岸拖來，拖運費係五千元，是托
    運人三人中其中一名禿頭者付的等語。經查：上開碎石機係案外人莊正東為彰濱
    工業區廠商維修之機具，因莊正東之公司遠在宜蘭，機具則置於臺中，故委由被
    害人丙○○就近管理，又因該機具體積龐大，且該機具放置於大甲溪南岸放置已
    歷二、三個月都未修理，亦無任何保護措施，該碎石機外觀甚為陳舊，且已生鏽
    ，機齡約有一、二十年等情，業據被害人丙○○於本院審理中陳述明確，而就卷
    附機具照片三幀所示該碎石機外觀確甚為陳舊且有鏽斑等情，有照片三幀在卷可
    憑，該機具既有一、二十餘年機齡，且外觀陳舊生鏽，而碎石機亦非如車輛有車
    牌號碼、行車執照及相關登記資料可資稽考，被告甲○○認定其為廢鐵收購，尚
    與常情無違，被告甲○○辯以不知該機具為贓物，尚非無稽。又證人即被告丁○
    ○之父蔡垂發於警訊時證稱渠係和臻貨櫃倉儲股份有限公司負責人，被告丁○○
    為其子，八十八年三月二十九日上午八時許有一自稱廖先生之人以電話訂車，由
    渠受理，並由渠子即被告丁○○前往處理，同日下午一時許丁○○前往載運完工
    後收取五千元交予其妻蔡陳草，對方僅與之以電話聯絡，渠未曾見過對方等語，
    另於審理中渠經營貨運行，客戶一般都以電話聯絡，在電話中約定時間、地點及
    留下電話號碼接洽業務。本件係對方打電話至公司，由渠接聽，對方表示大甲溪
    岸有機器不能用，要委請我們公司拖給舊貨商，渠就將對方電話號碼留下，至於
    派車並非由渠處理，拖運並無簽收單據，不認識的客戶均收取現金等語。又證人
    即被告丁○○之母蔡陳草於警訊時證稱本件託運係由其夫即證人蔡垂發受理，丁
    ○○載運完碎石機收取五千元有交予渠，渠並不知所載機具係贓物等語。就證人
    蔡垂發、蔡陳草所述，本件託運係託運人向蔡垂發經營之貨運行僱車，被告丁○
    ○僅係依指示前往運載該碎石機至指定地點，事前並無與託運人有何接觸，應無
    疑義。縱以被告丁○○於前往運送時聯絡託運人曾有電話不通、電話為空號之情
    形，惟尚難以此遽認被告丁○○對該碎石機有贓物之認識。本件現有證據不足以
    證明被告甲○○有故買贓物犯行及被告丁○○有搬運贓物犯行，此外，本院復查
    無其他證據證明被告等二人涉犯該罪，不能證明被告等二人犯罪，應諭知無罪之
    判決。
據上論斷，應依刑事訴訟法第三百零一條第一項，判決如主文。
中     華      民      國      八十九      年      二    月    二      日
                                      臺灣臺中地方法院刑事第七庭
                                          法  官  陳  葳
右正本證明與原本無異。
如不服本判決，應於判決送達後十日內向本院提出上訴狀，上訴於臺灣高等法院臺中
分院( 須附繕本 )。
                                          書記官
中      華      民      國      八十九      年      二    月    二      日


司法院資訊處製作；財團法人民間司法改革基金會備份。
